【裁判字號】    95,上訴,10
【裁判日期】    950329
【裁判案由】    違反毒品危害防制條例
【裁判全文】
臺灣高等法院高雄分院刑事判決          95年度上訴字第10號
上  訴  人
即  被  告  甲○○
                    弄13號(.
指定辯護人  本院公設辯護人  乙○○
上列上訴人因違反毒品危害防制條例案件，不服臺灣高雄地方法
院94年度訴字第2315號中華民國94年12月8 日第一審判決（起訴
案號：臺灣高雄地方法院檢察署94年度偵字第1232、7662、1261
3 號；移送併辦案號：臺灣高雄地方法院檢察署94年度偵字第
18374 號），提起上訴，本院判決如下：
    主  文
原判決關於未經許可持有槍彈暨定執行刑部分均撤銷。
甲○○未經許可，持有可發射子彈具有殺傷力之改造手槍，處有
期徒刑貳年，併科罰金新臺幣伍萬元，罰金部分如易服勞役，以
新臺幣玖佰元即銀元參佰元折算壹日。扣案如附表編號六、七所
示之物均沒收之。
其他上訴駁回。
上開第二項撤銷改判部分所處之刑，與駁回上訴之運輸毒品未遂
部分所處有期徒刑拾貳年，褫奪公權柒年，應執行有期徒刑拾參
年陸月，褫奪公權柒年，併科罰金新臺幣伍萬元，罰金如易服勞
役，以新臺幣玖佰元即銀元參佰元折算壹日。扣案如附表編號一
所示之物沒收銷燬之；扣案如附表編號二所示之物沒收之，如全
部或一部不能沒收時，追徵其價額；扣案如附表編號三、四、五
、六、七所示之物均沒收之。
    事  實
一、甲○○於民國94年3 月4 日前之某時，向住在中部真實姓名
    年籍均不詳，綽號「泰哥」之成年男子（下稱「泰哥」）購
    買約3 兩重（1 兩為37.5公克）之海洛因，「泰哥」將上開
    海洛因分成3 包，每包各裝入1 個茶葉罐內，置於罐底，其
    上並放置以真空包裝之茶葉作為掩飾，再將上開裝有海洛因
    及茶葉之茶葉罐3 個與紙盒1 個，連同茶葉1 罐、玩偶1 個
    放入包裹紙箱中，在紙箱外貼上1 張寫有「王董先生收、00
    00000000」等字樣之紙條後，在臺中交予不知情之「空軍一
    號」客運託運至臺南縣仁德鄉○○路650 號「空軍一號客運
    全利站」給甲○○，甲○○遂與吳樹銓、郭旭裕共同基於運
    輸第一級毒品海洛因之犯意聯絡，由甲○○於94年3 月4 日
    分別以其所有之0000000000號行動電話與吳樹銓（業經本院
    以94年度上訴字第1382號判處有期徒刑9 年）所有之000000
    0000號行動電話及郭旭裕（業經本院以94年度上訴字第1382
    號判處有期徒刑8 年）所有之0000000000號行動電話聯絡，
    囑由郭旭裕與吳樹銓前往上址向「空軍一號客運全利站」領
    取上開裝有第一級毒品海洛因之紙箱，將該批海洛因運輸帶
    回高雄縣茄萣鄉。嗣於當日（94年3 月4 日）晚上近11時許
    ，郭旭裕、吳樹銓共同搭乘不知情之計程車司機溫碧蓮所駕
    駛之車牌號碼UP-8000 號營業小客車（下稱計程車），自高
    雄縣茄萣鄉前往上址領取前開包裹，欲以原計程車將上開海
    洛因毒品運輸帶回高雄，嗣於同日晚上11時15分許郭旭裕於
    臺南縣仁德鄉○○路650 號「空軍一號客運全利站」領得內
    藏毒品海洛因之包裹後，與吳樹銓正欲走出車站要回計程車
    上而未及起運時，即為在場埋伏之警方人員當場查獲而運輸
    未遂，並扣得如附表編號1 之第一級毒品海洛因3 包（合計
    淨重112.59公克，空包裝重3.66公克，純度55.12%，純質淨
    重62.06 公克）、甲○○所有供運輸藏放毒品用如附表編號
    3 、4 、5 之茶葉3 罐（均包括茶葉及罐子）及紙盒1 個、
    紙箱1 個。
二、甲○○明知可發射金屬或子彈具有殺傷力之改造手槍及子彈
    ，均為槍砲彈藥刀械管制條例所管制之違禁物，非經中央主
    管機關許可不得持有，竟於93年1 月間之某日，在高雄縣茄
    萣鄉○○路○ 段163 巷11弄13號住處，收受徐榮聰（已於93
    年1 月18日死亡）所交付仿BER ETTA廠92ＦＳ型半自動手槍
    製造之玩具手槍換裝土造金屬槍管改造而成之可擊發適用子
    彈、具有殺傷力之改造手槍1 支（含彈匣1 個，槍枝管制編
    號0000000000號）及口徑9mm 之具有殺傷力之制式子彈3 顆
    ，數日後甲○○則將之藏放於高雄縣茄萣鄉茄萣某公墓旁草
    叢堆中之金屬桶內，使上開物品置於其實力支配管領下，未
    經許可而持有之。嗣於94年5 月31日晚上6 時30分許，甲○
    ○在臺南縣玉井鄉○○路407 號前，因上開毒品案件遭通緝
    而為警查獲，並於有偵查犯罪權之機關或人員知悉其確持有
    上開槍彈之犯罪前，即主動向查獲員警自承上開犯罪而受裁
    判，並帶同員警前往上址，在草叢堆中之金屬桶內查獲並扣
    得如附表編號6 、7 所示之物，而查悉上情。
三、案經高雄市政府警察局移送臺灣高雄地方法院檢察署檢察官
    偵查起訴及移送併案審理。
    理  由
壹、上訴駁回部分即被訴違反毒品危害防制條例部分：
一、訊據上訴人即被告甲○○（下稱被告）坦承有於上開時、地
    曾以0000000000號行動電話分別撥打共犯吳樹銓之00000000
    00號行動電話、共犯郭旭裕0000000000號行動電話，囑共犯
    吳樹銓與郭旭裕去臺南縣仁德鄉○○路650 號「空軍一號客
    運全利站」領取1 個從臺中寄下來，裝有海洛因之包裹，且
    為警於上開時、地當場查獲上開犯罪事實欄一所示之物品等
    事實，僅辯稱：上開海洛因是伊購買，供自己施用的，不知
    道會構成運輸毒品罪云云。
二、經查：
  (一)被告自承曾於94年3 月4 日以0000000000號行動電話撥打共
    犯吳樹銓之0000000000號、郭旭裕0000000000號行動電話，
    叫吳樹銓與郭旭裕一同至上址領取該包裹，郭旭裕領得包裹
    後即為警當場查獲，並扣得如犯罪事實欄一所示之物品等語
    （見高市警刑大偵12字第0940006630號卷第5 頁、94年度偵
    緝字第1232號卷第13頁、第30頁、94年度聲羈字第535 號卷
    第5 頁、94年度訴字第2315號卷第156 頁），證人即共犯吳
    樹銓於94年10月27日於原審審理時證稱：「... 是甲○○直
    接跟伊聯絡，叫伊去拿毒品... 東西領到，伊走回到計程車
    的旁邊，毒品在郭旭裕手上，郭旭裕還沒有走回來，他走在
    伊後面，還走在客運車旁邊，伊就先被警察抓到」等語；證
    人郭旭裕於該次本院審理時證稱：「... 甲○○叫伊帶吳樹
    銓去... 和吳樹銓一起搭計程車前往客運站，準備搭原來的
    計程車要返回茄萣，但伊還沒有走過去計程車就被抓了，路
    都還沒有開始走」等語（見原審卷第112 頁、第115 頁、第
    117 頁、第120 頁），核與證人即計程車司機溫碧蓮於警詢
    時陳稱：「伊在高雄縣茄萣鄉『金鑾宮』前，以車號UP-800
    0 號計程車排班搭載乘客，郭旭裕於94年3 月4 日23 時 許
    坐上該車，說要到仁德鄉領東西要坐往返，並叫伊去高雄縣
    茄萣鄉○○路郵局附近載人，伊到該處時，吳樹銓就坐上車
    ，伊載2 人到臺南縣仁德鄉○○路650 號空軍一號客運全利
    站，到達車站後郭旭裕下車進入車站，一會兒出來叫吳樹銓
    下車，伊就將車子開往路邊停放，後來就看到2 人被警方帶
    到路邊，並查獲1 個以紙盒包裝之包裹等語（見高市警刑偵
    12字第0940021460號卷第17、18頁），又證人即查獲之警員
    吳英鵬於原審審理時到庭證述：「郭旭裕拿到包裹以後要往
    前走的時候，我們就去抓他... 所以郭旭裕是走了幾步才被
    抓的」等語（見94年度訴字第2315號卷第121 頁）相符，並
    有卷附現場照片16張及第一級毒品海洛因3 包（合計淨重11
    2.59公克，空包裝重3.66克）、茶葉4 罐、玩偶1 個、紙盒
    1 個、紙箱1 個扣案可稽，另扣案之白色粉末3 包（合計淨
    重112.59公克，空包裝重3.66公克）經送法務部調查局鑑驗
    結果，均屬第一級毒品海洛因無誤，有該局94年5 月4 日調
    科壹字第220019827 號鑑定通知書1 紙在卷可佐（見94年度
    偵緝字第1232號卷第35頁），堪認被告先於94年3 月4 日前
    之某時，向「泰哥」購買海洛因後，「泰哥」將被告所購買
    之海洛因分成3 包，以如犯罪事實欄所示之將海洛因分成3
    包，每包各裝入1 個茶葉罐內，置於罐底，其上並放置以真
    空包裝之茶葉作為掩飾，再將上開裝有海洛因及茶葉之茶葉
    罐3 個與紙盒1 個，連同茶葉1 罐、玩偶1 個放入紙箱包裹
    方式包裝完畢，將該包裹（紙箱）在臺中交予不知情之「空
    軍一號客運」託運至臺南縣空軍一號客運全利站，被告再於
    94年3 月4 日以電話聯絡共犯吳樹銓、郭旭裕2 人前往領取
    上開包裹帶回高雄，且共犯吳樹銓知悉該包裹內裝有海洛因
    ，是日晚上11時15分許，共犯郭旭裕、吳樹銓由高雄縣茄萣
    鄉搭乘計程車前往上址領取包裹欲帶回高雄，共犯郭旭裕領
    得包裹後與共犯吳樹銓正欲走出車站，要回計程車上時為警
    當場查獲，並扣得如犯罪事實欄一所示之物品，已堪認定。
    被告雖辯稱不知道上開行為會構成運輸毒品罪云云。惟按不
    得因不知法律而免除刑事責任，刑法第16條定有明文，故被
    告如上辯解，並無從卸免其應負之刑責。
  (二)按所謂「運輸」毒品，不以國外輸入國內或國內輸出國外為
    限，其在國內運輸者亦屬之；零星夾帶或短途持送得斟酌實
    際情形依持有煙毒罪論科（司法院36年院解字第3541號解釋
    意旨參照）、院解字第3541號解釋係指無運輸或販賣之意圖
    單純持有煙毒者而言，並非謂凡零星夾帶或短途持送煙毒者
    ，不問其犯意如何概論以持有煙毒之罪（司法院37年院解字
    第3853號解釋意旨參照）。故所謂「運輸」，係指本於運輸
    意思而搬運輸送而言，倘其有此意圖者，一有搬運輸送之行
    為犯罪即已成立。本件扣案之海洛因3 包係由「泰哥」自臺
    中託運至臺南，再由共犯吳樹銓、郭旭裕2 人前往臺南領取
    並運輸高雄，該批海洛因數量非少，亦非共犯吳樹銓、郭旭
    裕2 人出資購買供己施用之用，且又刻意藏放在茶葉罐罐底
    ，其上放置真空包裝之茶葉作為掩飾，顯見共犯吳樹銓、郭
    旭裕確有避免為警察查緝而刻意將海洛因自臺南搬運至高雄
    之意圖，至為灼然。又運輸自己之毒品仍構成運輸毒品犯行
    ，故扣案毒品雖係被告出資所購買，仍無解於其運輸毒品犯
    行之成立，併予敘明。
  (三)共犯郭旭裕於原審審理時雖證稱：「伊只知道去領茶葉」云
    云，然其於警詢時陳稱：「伊於94年3 月4 日晚上，甲○○
    打電話給伊，要伊帶吳樹銓去臺南縣仁德鄉○○路650 號「
    空軍一號客運全利站」領取1 只裝有毒品包裹」等語；又共
    犯吳樹銓曾於檢察官偵訊時以證人身分具結證稱：「領回來
    的海洛因伊要與甲○○、郭旭裕一起洗，「洗」是把葡萄糖
    加入海洛因，將它稀釋、加量，是甲○○叫伊與郭旭裕去洗
    的，「豆仔機」就是要來攪拌海洛因的，就是洗的意思，伊
    知道這茶葉包裹是從台中寄下來的，因為甲○○有跟伊講，
    郭旭裕也應該知道這東西是從臺中寄下來... 郭旭裕應該知
    道裡面是海洛因，因為他和甲○○比較好，所以甲○○應該
    有跟他講」的等語（見94年度偵字第5679號卷第7 、8 頁）
    ，復於原審審理時證稱：「監聽譯文所說的『豆仔機』是打
    豆的機器，將海洛因及葡萄糖粉一起攪拌，用意是稀釋海洛
    因毒品，這樣比較輕」等語（見94年度訴字第2315號卷第11
    3 頁），足認「豆仔機」確為洗（稀釋）海因所用之機器無
    疑。再查被告曾於94年3 月4 日20時46分許以行動電話0000
    000000號與共犯吳樹銓（行動電話為0000000000號）聯絡，
    交談內容如下：「（『王』指甲○○，『吳』指吳樹銓）…
    王：「茶米」11點就到了，11點多啦。吳：哦。…王：嘿你
    跟那個誰啊，我叫『裕仔』（指郭旭裕）跟你過去拿。吳：
    哦，好。…王：啊你等一下，那台，那台『豆仔機』在『炎
    仔』那呢，不然，你等一下怎麼弄？吳：哦，裡面啦。…王
    ：啊你若要那個就要先去，打給，跟『裕仔』說，叫他起來
    推那台那個『豆仔機』。吳：哦。王：拿回你家。吳：哦，
    好。…」，再於同日21時4 分許以上開電話與共犯郭旭裕（
    行動電話為0000000000號）聯絡，交談內容如下：「（『王
    』指甲○○，『郭』指郭旭裕）…王：11點、11點那個啦，
    11點你才帶『翰仔』（即吳樹銓）去幫我領「茶米」一下啦
    。郭：要去哪裡領？王：我上次帶你去的那裡啦。郭：臺中
    哦！王：嘿。郭：我沒車可以開。王：坐計程車去。郭：拿
    東西哦！王：唷！郭：11點趕。王：沒啦，不用準時，11點
    我會打給你，打給你，你才帶那個去啦。郭：哦，好。王：
    啊那個誰啊，那個『炎仔』那有臺『豆仔機』。郭：『豆仔
    機』？王：台塑嘿攪『豆仔機』嘿那臺，要先跟他拿回來，
    不然，不用啦，嘿跟它放著，先放著好了啦。郭：啊你就打
    過來就好了。…」，復於同日22時54分許以上開電話與共犯
    吳樹銓（行動電話為0000000000號）聯絡，交談內容如下：
    「（『王』指甲○○，『吳』指吳樹銓）…王：喂，你現在
    可以出發了。吳：啊『裕仔』起來了，『裕仔』剛才打電話
    給我。王：他起來了呢？吳：唷，啊我叫他坐車過來，我叫
    他打手機給你。王：哦，免啦，沒要緊，你就叫他帶你過去
    就好，現在去，車到麻豆了，現在去差不多啦。吳：哦，好
    。王：好。喂、喂，你嘿『豆仔機』有跟他拿回去嗎？吳：
    還沒，啊他在那喝酒啊，要怎麼拿？王：這樣不然…那不就
    明天才能『洗』。吳：明天哦，不要緊，啊不然你明天過來
    在作伙那個，不要緊啦。…」，此有該監聽譯文1 份在卷可
    按（見高市警刑偵12字第0940021460號卷第39至第41頁）。
    由上開監聽譯文可知，被告不但叫共犯郭旭裕與吳樹銓一起
    去領本件包裹（即監聽譯文中所稱之「茶米」），甚至叫共
    犯郭旭裕與吳樹銓一起去「炎仔」那裡拿洗海洛因用的「豆
    仔機」回來，因被告、共犯吳樹銓所為運輸海洛因之行為乃
    屬重大之犯罪行為，衡情渠等自當秘密謹慎，應不至於任意
    找無關之人一起去領取裝有海洛因之包裹及洗海洛因用之機
    器，而徒增犯行曝露之風險；此外，參以本件裝有海洛因之
    包裹係由臺中託運至臺南「空軍一號客運全利站」，已如前
    述，而被告於電話中向共犯郭旭裕提及要去哪裡領包裹時，
    共犯郭旭裕立刻反應是「臺中」，被告亦答稱「嘿」，可見
    共犯郭旭裕及被告均早已知悉包裹是由臺中寄來，此與共犯
    吳樹銓於偵訊時所述內容相符等情，足徵共犯吳樹銓證述拿
    到海洛因後要和共犯郭旭裕一起洗等語屬實，共犯郭旭裕應
    明知本件查獲之包裹（紙箱）內裝有海洛因，仍與共犯吳樹
    銓一同前往領取並欲帶回高雄，共犯郭旭裕所辯不知該包裹
    內裝有海洛因，及被告、共犯吳樹銓同此證稱郭旭裕不知包
    裹內有海洛因云云，均屬事後推諉卸責及迴護共犯郭旭裕之
    詞，均不足採信。
  (四)綜上所述，足證被告確係與共犯吳樹銓、郭旭裕共同基於運
    輸第一級毒品海洛因之犯意聯絡，將第一級毒品海洛因欲自
    臺南縣仁德鄉「全利站」運輸回高雄縣茄萣鄉甚明，事證明
    確，被告上開所辯係卸責之詞，均不足採信，被告上開犯行
    ，洵堪認定。
貳、撤銷部分即被訴違反槍砲彈藥刀械管制條例部分：
    上揭事實，業據被告坦承不諱，復有扣押筆錄、扣押物品目
    錄表、照片3 張在卷可稽（見高市警刑大偵12字第09400066
    30第14頁至第17頁、第25、26頁），並有扣案如附表編號6
    、7 所示之物可資佐證。而扣案之上開槍彈經送內政部警政
    署刑事警察局鑑驗，經該局以性能檢驗法、試射法鑑定結果
    ，認「送鑑改造92手槍1 支，認係以仿BERETTA 廠92ＦＳ型
    半自動手槍製造之玩具手槍換裝土造金屬槍管改造而成之改
    造手槍，機械性能良好，可擊發適用子彈，認具殺傷力」、
    「送鑑子彈6 顆，其中3 顆，認均係口徑9mm 制式子彈（試
    射1 顆），認均具殺傷力、其餘3 顆，認均係土造子彈（具
    直徑8.8 mm金屬彈頭）經取樣1 顆試射，無法擊發，認不具
    殺傷力」，有內政部警政署刑事警察局94年6 月30 日 刑鑑
    字第0940090229號槍彈鑑定書1 份附卷足憑（見原審卷第26
    頁至第29頁）。足認被告自白核與事實相符，自屬可採。事
    證明確，被告此部分犯行亦堪以認定。
參、論罪部分：
一、運輸毒品部分：按運輸毒品罪祇以所運輸之毒品已實施運送
    為已足，並非以運抵目的地為完成犯罪之要件，換言之，區
    別該罪既遂、未遂之依據，應以已否起運為準，既已起運，
    構成該罪之輸送行為即已完成，不以達到目的地為既遂條件
    （最高法院92年度臺上字第3096號、77年度臺上字5721號、
    26年度滬上字第74號判決意旨參照）。查共犯吳樹銓、郭旭
    裕2 人均有將第一級毒品海洛因自臺南仁德鄉運輸回高雄茄
    萣鄉之犯意，且係在臺南縣仁德鄉「空軍一號客運全利站」
    領得裝有海洛因之包裹後，正欲走出車站要乘坐原計程車回
    高雄時即經警查獲，前已敘明，共犯吳樹銓、郭旭裕2 人已
    著手實施運輸之行為，惟尚未搭車離去之際即被查獲，其行
    為仍屬尚未起運，應屬運輸未遂。是核被告所為，係犯毒品
    危害防制條例第4 條第6 項、第1 項之運輸第一級毒品未遂
    罪。公訴意旨認被告所犯係運輸毒品既遂罪，容有誤會，應
    予指明。被告與共犯吳樹銓、郭旭裕2 人與就上揭運輸毒品
    犯行，有犯意之聯絡及行為之分擔，皆為共同正犯。被告持
    有第一級毒品海洛因之低度行為應為運輸之高度行為所吸收
    ，不另論罪。又被告共同運輸毒品犯行尚屬未遂，應依刑法
    第26條前段未遂犯之規定減輕其刑。
二、持有槍彈部分：核被告所為，係犯槍砲彈藥刀械管制條例第
    8 條第4 項之未經許可持有可發射子彈具殺傷力之改造槍枝
    罪，同條例第12條第4 項之未經許可持有具有殺傷力之制式
    子彈罪。又被告以1 個持有改造手槍、子彈之行為而觸犯上
    開未經許可持有可發射子彈具殺傷力之改造槍枝罪、未經許
    可持有具有殺傷力之制式子彈罪二罪名，係想像競合犯，依
    刑法第55條規定，應從一重依未經許可持有其他可發射子彈
    具有殺傷力之改造槍枝罪論處。按刑法第62條所謂發覺，固
    非以有偵查犯罪權之機關或人員確知其人犯罪無誤為必要，
    而於對其發生嫌疑時，即得謂為已發覺；但此項對犯人之嫌
    疑，仍須有確切之根據得為合理之可疑者，始足當之，若單
    純主觀上之懷疑，要不得謂已發生嫌疑，最高法院72年台上
    字第641 號判例可資參照。查本案被告係於94年5 月31日晚
    上6 時30分許，在臺南縣玉井鄉○○路407 號前，因前述運
    輸毒品犯行及另涉持槍擄人勒贖案件遭通緝而為警查獲，此
    內政部警政署要案查緝專刊1 份、通緝案件移送書2 份在卷
    可稽（見高市警刑大偵12字第0940049342號卷第22、23頁、
    94年度偵緝字第1232號卷第4 頁），另據證人即現場查獲員
    警尤啟明於原審審理時證稱：「因為被告之前有擄人勒贖案
    件，該案被告是以持槍的方式強押被害人，所以我們警方認
    為被告身上應該有其他槍枝... 在臺南縣玉井鄉問被告身上
    還有無東西（槍彈），他說有... 」等語（見原審卷第154
    頁），證諸前述查緝專刊注意事項欄僅記載「犯罪嫌疑人甲
    ○○可能隨身攜有槍械，查緝時請注意本身安全」之語，另
    參酌卷附被告被訴擄人勒索一案之起訴書已載明，被告等用
    以擄人勒索之槍彈已全數起獲，加以查獲員警並非該擄人勒
    索案件之承辦單位，衡情查獲員警應是參考上述查緝專刊上
    所記載之注意事項，始加以盤問被告是否持有槍彈之情事甚
    明，由上足認查獲被告之員警顯然並非其有確切之根據而有
    合理之可疑，而是基於單純主觀上之懷疑，至難謂為其以對
    被告持有本案查獲槍彈之情已發生嫌疑。從而，被告經員警
    詢問後，即主動坦承持有本件查獲之槍彈，並帶同員警前往
    藏放處起出如附表編號6 、7 所示之槍彈，被告如上所為，
    符合槍砲彈藥刀械管制條例第18條第1 項前段規定之自首並
    報繳其持有之槍彈之要件，爰依該規定減輕其刑。移送併辦
    部分（94年度偵字第18374 號），與前揭被訴違反槍砲彈藥
    刀械管制條例部分應屬事實同一案件，本為起訴效力所及，
    應併予審究，附此敘明。
三、被告上開所犯運輸毒品未遂罪及未經許可持有上述改造槍枝
    罪二罪間，犯意各別，行為互異，應予分論併罰。
肆、原判決就被告運輸毒品未遂犯行部分，適用毒品危害防制條
    例第4 條第6 項、第1 項、第18條第1 項前段、第19條第1
    項，刑法第11條、第28條、第26條前段、第55條、第37條第
    2 項規定，並審酌被告囑由共犯吳樹銓、郭旭裕2 人共同自
    臺南運輸第一級毒品海洛因至高雄，合計數量（淨重）為11
    2.59公克（純度55.12%，純質淨重62.06 公克，空包裝重3.
     66 公克），助長毒品氾濫，戕害他人身心，且因之衍生治
    安問題嚴重，破壞政府之緝毒政策，又犯後矢口否認共同運
    輸毒品之犯行，未見有具體悔過表現，且查獲毒品海洛因數
    量甚多，惡性非輕，惟念其尚未起運即為警查獲，未對他人
    造成實害等一切情狀，量處有期徒刑12年，褫奪公權7 年。
    並敘明扣案如附表編號1 之海洛因3 包（合計淨重112.59公
    克，空包裝重3.66公克，純度55.12%，純質淨重62.06 公克
    ）送驗結果均屬第一級毒品，前已述及，而包裝海洛因之塑
    膠袋與海洛因無法完全析離，均應依毒品危害防制條例第18
    條第1 項前段規定沒收銷燬之，至鑑驗耗損之海洛因已滅失
    ，自無庸併予宣告沒收銷燬。又如附表編號2 之0000000000
    號、0000000000號及0000000000號行動電話各1 支，分屬被
    告及共犯吳樹銓、郭旭裕所有，並為該3 人彼此間聯絡運輸
    本件海洛因之用，前已敘明，為供犯罪所用之物，均應依毒
    品危害防制條例第19條第1 項規定沒收之，如全部或一部不
    能沒收時，因係金錢以外之財物，追徵其價額。至行動電話
    SIM 卡為電信公司出租給人使用，非屬被告及共犯吳樹銓、
    郭旭裕所有，亦不予宣告沒收，均附此敘明。另扣案藏放海
    洛因如附表編號3 、4 、5 之茶葉3 罐（均包括茶葉及罐子
    ）、紙盒1 個、紙箱1 個，係被告向「泰哥」購買上開海洛
    因後，「泰哥」用來包裝隱藏海洛因以寄給被告之物，亦如
    前述，均為被告所有且供運輸本件海洛因之用，應依同條例
    第19條第1 項規定宣告沒收。至扣案未藏放海洛因之茶葉1
    罐（包括茶葉及罐子）及玩偶1 個，僅為與本件海洛因一同
    寄送之物，並非違禁物，亦非供犯罪所用或犯罪預備之物，
    亦非因犯罪所得之財物，爰不予宣告沒收。經核原判決此部
    分認事用法，尚無不合，量刑亦稱妥適，被告上訴意旨指摘
    原判決此部分量刑過重，為無理由，應予駁回。
伍、原判決就被告未經許可持有槍彈犯行部分，據以論處被告罪
    刑，固非無見；惟查：被告因他案件遭通緝而為警查獲時，
    主動坦承持有扣案之槍彈，並帶同員警將藏放之槍彈起出而
    受裁判，符合槍砲彈藥刀械管制條例第18條第1 項前段規定
    之自首並報繳其持有之槍彈之要件，應予減輕其刑。原判決
    認被告並不符合自首之要件，而未予減刑，顯有未合。被告
    上訴意旨認原判決此部分未適用自首規定予以減刑，顯有不
    當，為有理由，自應由本院將原判決關於未經許可持有槍彈
    部分及其定執行刑部分均撤銷改判。審酌被告不顧法紀，未
    經許可，恣意持有可發射子彈具有殺傷力之改造手槍、子彈
    ，藐視公共規範，欠缺守法觀念，應予非難，惟念其於犯後
    坦承犯行等一切情狀，就被告未經許可持有槍彈部分量處有
    期徒刑2 年，併科罰金新台幣5 萬元，其中所處有期徒刑部
    分並與前開駁回上訴之運輸毒品未遂部分所處有期徒刑12年
    ，定其應執行刑為有期徒刑13年6 月。扣案如附表編號6 、
    7 所示之物，均係槍砲彈藥刀械管制條例第4 條第1 項第1
    款、第2 款所列物品，乃未經許可不得持有之違禁物，均應
    依刑法第38條第1 項第1 款之規定宣告沒收。另按子彈一經
    試射，其彈藥部分已因擊發而燃燒殆盡，其餘部分亦裂解為
    彈頭及彈殼，已不具子彈之外型及功能，從而上開扣案之制
    式子彈1 顆，業因送驗後經試射而擊發，其所遺留之彈殼已
    非違禁物，亦非被告所有之物，爰不予宣告沒收。其餘扣案
    不具殺傷力之土造子彈3 顆（即附表編號8 所示之物），經
    鑑定結果，均不具殺傷力，有上開鑑定書足憑，性質上亦非
    屬違禁物，且非供犯罪所用之物，爰不予宣告沒收，併此敘
    明。
據上論結，應依刑事訴訟法第368 條、第369 條第1 項前段、第
364 條、第299 條第1 項前段，槍砲彈藥刀械管制條例第8 條第
4 項、第12條第4 項、第18條第1 項前段，刑法第11條、第55條
、第42條第2 項、第38條第1 項第1 款、第51條第5 款、第9 款
，罰金罰鍰提高標準條例第2 條，現行法規所定貨幣單位折算新
臺幣條例第2 條，判決如主文。
本案經檢察官姜麗儒到庭執行職務。
中    華    民    國    95    年    3     月    29    日
                  刑事第七庭    審判長法  官   莊飛宗
                                      法  官   李璧君
                                      法  官   黃三友
以上正本證明與原本無異。
如不服本判決應於收受本判決後10日內向本院提出上訴書狀，其
未敘述上訴理由者，並得於提起上訴後10日內向本院補提理由書
狀（均須按他造當事人之人數附繕本）「切勿逕送上級法院」。
中    華    民    國    95    年    3     月    30    日
                                      書記官    黃玉珠
附表：
┌──┬───────┬────┬─────────┐
│編號│名        稱  │數    量│備              註│
├──┼───────┼────┼─────────┤
│1   │海洛因        │3包     │合計淨重112.59公克│
│    │              │        │，空包裝重3.66公克│
├──┼───────┼────┼─────────┤
│2   │行動電話      │3支     │號碼分別為00000000│
│    │              │        │65、0000000000及09│
│    │              │        │00000000號（行動電│
│    │              │        │話SIM 卡為電信公司│
│    │              │        │出租給人使用，非屬│
│    │              │        │被告及共犯吳樹銓、│
│    │              │        │所有，此部分不予宣│
│    │              │        │告沒收）          │
├──┼───────┼────┼─────────┤
│3   │茶葉          │3罐     │含茶葉及罐子      │
├──┼───────┼────┼─────────┤
│4   │紙箱          │1個     │                  │
├──┼───────┼────┼─────────┤
│5   │紙盒          │1個     │                  │
├──┼───────┼────┼─────────┤
│6   │仿BERETTA廠92F│1枝     │含彈匣1個，槍枝管 │
│    │S 型半自動手槍│        │制編號0000000000號│
│    │製造之玩具手槍│        │                  │
│    │換裝土造金屬槍│        │                  │
│    │管改造而成之改│        │                  │
│    │造手槍        │        │                  │
├──┼───────┼────┼─────────┤
│7   │制式子彈      │3顆     │口徑9mm（鑑定試射 │
│    │              │(沒收2顆  1 顆子彈，剩2 顆）│
│    │              │ )      │，認均具有殺傷力  │
├──┼───────┼────┼─────────┤
│8   │土造子彈      │3顆     │具直徑8.8mm 金屬彈│
│    │              │        │頭，經取樣1 顆試射│
│    │              │        │，認不具殺傷力    │
└──┴───────┴────┴─────────┘
附錄本件判決論罪科刑法條：
毒品危害防制條例第4條第6項
製造、運輸、販賣第一級毒品者，處死刑或無期徒刑；處無期徒
刑者，得併科新臺幣1,000萬元以下罰金。
槍砲彈藥刀械管制條例第8條第4項
未經許可，持有、寄藏或意圖販賣而陳列第1 項所列槍枝者，處
3 年以上10年以下有期徒刑，併科新臺幣700 萬元以下罰金。
槍砲彈藥刀械管制條例第12條第4項
未經許可，持有、寄藏或意圖販賣而陳列子彈者，處5 年以下有
期徒刑，併科新臺幣300 萬元以下罰金。


司法院資訊處製作；財團法人民間司法改革基金會備份。
